最高法院刑事判決　　　　　　　　　　　　　　　九十一年度台上字第四六五七號
　　上　訴　人　甲○○原名王.
右上訴人因偽造文書等罪案件，不服台灣高等法院高雄分院中華民國九十一年四月二
十三日第二審更審判決（九十年度上更(一)字第四五七號，起訴案號：台灣高雄地方法
院檢察署八十四年度偵字第二一四八二、二一六九二號），提起上訴，本院判決如左
：
    主  文
原判決關於偽造文書部分撤銷，發回台灣高等法院高雄分院。
其他上訴駁回。
    理  由
壹、撤銷發回部分：
本件原判決此部分認定上訴人甲○○於民國八十三年間簽發其在彰化商業銀行九如路
分行第0000000000帳號如原判決附表所示支票九張向林金文借款，嗣同附
表所示支票屆期不獲支付，至八十四年六月二十九日全部退票，林金文透過黃震錫持
同附表支票向上訴人追索，上訴人無法清償，林金文因而要求加蓋鑫榮工程股份有限
公司（下稱鑫榮公司）印章背書保證，上訴人明知其已於八十四年六月二十七日轉讓
鑫榮公司全部股份，非該公司總經理，竟在高雄地區委託不知情之刻印者，偽刻「鑫
榮工程股份有限公司」印章一枚，並由上訴人持該印章同時在同附表所示九張支票背
面背書，交付林金文而行使之；林金文後來持該支票向台灣高雄地方法院訴請鑫榮公
司給付票款，足生損害於鑫榮公司等情。因而撤銷第一審科刑及不另為無罪諭知部分
之判決，改判論處上訴人甲○○行使偽造私文書，足以生損害於他人罪刑，固非無見
。
惟查：有罪判決書所憑之證據，以足以證明其所認定之犯罪事實為必要，若所憑之證
據與待證事實不相符合，即屬證據上理由矛盾。上訴人辯稱原判決附表所示之支票九
張，在全部退票前已背書完成，當時伊仍係鑫榮公司總經理，公司章係真正，並非偽
造云云。稽之卷內資料，上訴人固供承上述之支票九張，是一次背書，所加蓋之鑫榮
公司印章為同屬一式。而證人黃震錫於原審更審前調查時，雖於訊問：九張（支票）
退票後，有無要求被告（即上訴人）加蓋公司章背書？答：「對，退票後，一次拿給
他蓋。」再訊以何時拿給被告補蓋章？則答：「八十四年三月底交給他蓋章，八十四
年五月尚有好幾張，那時被告被架空，公司不承認，我們就將票軋進去了。」又再訊
以拿去蓋章的支票是否全部均退票？答：「沒有全部退。」（見原審八十七年度上易
字第四八八號卷八十七年七月二十七日訊問筆錄）則證人黃震錫所證一次拿給上訴人
背書之九張支票，其時間，顯在其中於八十四年二、三月間提示未獲兌現後之同年三
月底，連同未提示之支票一次持交上訴人背書。上訴人所辯其在支票全部退票前已背
書完成自足憑採。原判決遽以上訴人供承其係一次背書，與證人黃震錫所證係一次拿
給上訴人背書情節相符，認定上訴人偽造鑫榮公司印章背書之時間係在八十四年六月
二十九日支票全部退票之後，且係在上訴人於同年六月二十七日轉讓鑫榮公司全部股
份，非該公司總經理，……。其所憑證據與待證事實，並不相符，不無證據上理由矛
盾之違法。另證人即鑫榮公司副總經理呂進德於偵查中經提示卷內支票印鑑章，訊以
是否公司印章時，答：「公司確有那顆印鑑章，但那是舊的。」（見八十五年度偵字
第九００五號卷第三九頁背面）證人即鑫榮公司會計陳鳳淑於原審調查時，經提示八
十四年度偵字第二一六九二號卷第四頁及第十四頁之印文，訊以是否看過這些印章時
，亦答：「第四頁這個印章很面熟（即上訴人於支票上之背書），第十四頁的印章則
比較沒有印象。」（見原審九十年度上更(一)字第四五七號卷第四十七頁）則上訴人所
辯其於支票上背書之鑫榮公司印章係真正，即非全然無據。此攸關上訴人所不諱言於
原判決附表所示九張支票背書之印章，究係出於偽造，抑係盜用，自有根究明白之必
要。原審未深入調查，僅以上訴人始終未能提出曾使用該公司印章在其他文件之證明
資料，且該印章與上訴人在交付翁明緯之本票上之印章等並不相同，遽認上訴人係委
託不知情之刻印者，偽刻「鑫榮工程股份有限公司」印章為背書時蓋用，不免速斷。
上訴意旨執以指摘原判決此部分不當，非無理由，應認原判決此部分仍有撤銷發回更
審之原因。
貳、上訴駁回部分：
按刑事訴訟法第三百七十六條所列各罪之案件，經第二審判決者，不得上訴於第三審
法院，法有明文。本件上訴人甲○○被訴業務上侵占及詐欺等罪部分，原審係依刑法
第三百三十六條第二項、第三百三十九條第二項論處罪刑，核屬刑事訴訟法第三百七
十六條第三、四款之案件。依首開說明，此部分既經第二審判決，自不得上訴於第三
審法院，上訴人竟復提起上訴，顯為法所不許，應予駁回。
據上論結，應依刑事訴訟法第三百九十五條前段、第三百九十七條、第四百零一條，
判決如主文。
中      華      民      國    九十一    年      八      月    二十二    日
                              最高法院刑事第二庭
                                  審判長法官  陳  錫  奎
                                        法官  洪  清  江
                                        法官  李  伯  道
                                        法官  邵  燕  玲
                                        法官  吳  昆  仁
      右正本證明與原本無異
                                              書  記  官
中      華      民      國    九十一    年      八      月    二十八    日
